【裁判字號】    95,上訴,4115
【裁判日期】    951220
【裁判案由】    違反麻醉藥品管理條例
【裁判全文】
臺灣高等法院刑事判決                95年度上訴字第4115號
上  訴  人
即  被  告  乙○○
選任辯護人  黃文玲律師
            常照倫律師
上列上訴人因違反麻醉藥品管理條例案件，不服臺灣士林地方法
院94年度訴緝字第49號，中華民國95年8月31日第一審判決（起
訴案號：臺灣士林地方法院檢察署82年度偵字第12229號），提
起上訴，本院判決如下：
    主  文
上訴駁回。
    事  實
一、乙○○綽號「長腳」，基於非法販賣化學合成麻醉藥品安非
    他命之概括犯意，連續於民國82年11月6日、22日及同年12
    月8日，在台北縣淡水鎮○○街○段143巷17號地下室，以安
    非他命每小包（約重0.2公克）價格新台幣1000元之代價，
    非法販賣安非他命3次予陳錦甘（現已更名為陳佩君）吸用
    （另案判決確定），嗣於82年12月15日下午4時許在上址為
    警查獲，並扣得乙○○所有安非他命39小包（共淨重7.7153
    公克，取樣0.0436公克送驗，餘淨重7.6717公克）、吸食器
    1組。
二、案經台北縣警察局淡水分局報告台灣士林地方法院檢察署檢
    察官偵查起訴。
    理  由
一、依修正後刑事訴訟法施行法第7條之3規定：「中華民國92年
    1月14日修正通過之刑事訴訟法施行前，已繫屬於各級法院
    之案件，其以後之訴訟程序，應依修正刑事訴訟法終結之。
    但修正刑事訴訟法施行前已依法定程序進行之訴訟程序，其
    效力不受影響」。經查92年1月14日修正通過之刑事訴訟法
    ，業於同年9月1日施行，而本案係於83年3月26日修正刑事
    訴訟法施行前繫屬於第一審法院，依前開法條規定，對於提
    起上訴之案件，於修正刑事訴訟法施行前第一審就可得為證
    據之證據，已依法定程序調查者，其效力不受影響，仍得為
    證據。本案下列證人先後於警詢偵查及原審中供證在卷，本
    院於審判期日依法定程序提示筆錄並告以要旨，令被告辯論
    而為合法調查，有審判筆錄在卷可稽，揆諸前揭說明下列證
    人供述之證據，自有證據能力。(參見最高法院93年台上字
    第203號、94年台上字第4277號刑事判決)
二、訊據上訴人即被告乙○○固不否認經警查扣其所有之安非他
    命39小包及吸食器1組，然矢口否認販賣安非他命之犯行，
    辯稱：伊不認識陳錦甘，扣案之安非他命39小包是在台中向
    吳金龍購買來後，帶回淡水供自己吸用，並未販賣安非他命
    予陳錦甘云云。
三、經查：
  (一)被告於上揭時地為警臨檢當場在被告身上查獲安非他命39小
    包之事實，業據證人即承辦員警顏清雄於原審中供證綦詳，
    且有違反社會秩序維護法案件現場紀錄在卷及安非他命39小
    包扣案可資佐證，而該39小包之顆粒中含有甲基安非他命成
    分，有憲兵司令部刑事支援中心鑑驗通知書（83年1月18日
    83鑑驗字第0532號）1紙在卷可參。
  (二)被告辯護人雖質疑上揭扣得之39小包安非他命屬違法搜索所
    得，無證據能力云云。惟按臨檢：於公共場所或指定處所、
    路段，由服勤人員擔任臨場檢查或路檢，執行取締、盤查及
    有關法令賦予之勤務，警察勤務條例第11條第3款定有明文
    。90年12月14日公布之釋字第535號解釋固釋明：警察勤務
    條例規定警察機關執行勤務之編組及分工，並對執行勤務得
    採取之方式加以列舉，已非單純之組織法，實兼有行為法之
    性質。依該條例第11條第3款，臨檢自屬警察執行勤務方式
    之一種。臨檢實施之手段：檢查、路檢、取締或盤查等不問
    其名稱為何，均屬對人或物之查驗、干預，影響人民行動自
    由、財產權及隱私權等甚鉅，應恪遵法治國家警察執勤之原
    則。實施臨檢之要件、程序及對違法臨檢行為之救濟，均應
    有法律之明確規範，方符憲法保障人民自由權利之意旨，但
    上述解釋並未直接認定該條例違憲而無效，此觀該釋憲文所
    揭示：前述條例第11條第3款之規定，於符合上開解釋意旨
    範圍內，予以適用，始無悖於維護人權之憲法意旨。現行警
    察執行職務法規有欠完備，有關機關應於本解釋公布之日起
    二年內依解釋意旨，且參酌社會實際狀況，賦予警察人員執
    行勤務時應付突發事故之權限，俾對人民自由與警察自身安
    全之維護兼籌並顧，通盤檢討訂定，併此指明之意旨自明。
    又依據上開釋憲意旨，而於92年6月25日制定公布、同年12
    月1日開始施行之警察職權行使法，亦於第6、7條明定在符
    合一定要件情況下，警察在公共場所或合法進入之場所，得
    對於一定人員查證其身分及採取必要措施（如攔停人、車，
    檢查身體及所攜帶之物）。又警察得以實施盤查之基本要求
    ，在於必須具有「導致合理可疑之跡象」之要件。而一旦認
    定符合該盤查之要件，即必須賦予值勤人員一些必要之權限
    ，以確保值勤人員之安全，檢視、搜查相對人所能立即控制
    之範圍，即其適例。是以，警察在合法檢視、搜查後，如發
    現違法事證而具有犯罪嫌疑（如持有管制槍枝、毒品）時，
    依刑事訴訟法第88條、第130條，本得加以逮捕及無令狀搜
    索；而刑事訴訟法第133條亦明定可為證據或得沒收之物，
    得扣押之。是所查扣之證物，若符合法定程序所取得之證物
    ，自具有證據能力；而警察機關得於公共場所或指定處所、
    路段，由服勤人員擔任臨場檢查或路檢，執行取締、盤查及
    有關法令賦予之勤務，警察勤務條例第11條第3款定有明文
    ，而依前揭條例所實施之臨檢勤務，並無應備有搜索票始得
    執勤之規定。本案係82年間台北縣警察局淡水分局由小隊長
    帶數名偵查員在上揭處所臨檢，係依當時有效之警察勤務條
    例為之，自符合法定程序，況參酌臨檢時警方態度良好，乙
    ○○並無任何財物損失，且於現場確查得安非他命，有違反
    社會秩序維護法案件現場紀錄在卷可佐，阻斷被告販售麻醉
    藥品，裨益社會，基於人權之保障及公共利益之均衡維護，
    本院認該臨檢取得之物，仍有證據能力。
  (三)證人陳錦甘於83年5月31日原審訊問時，結證稱：「（82年
    12 月16日有至派出所指認乙○○販賣？）我在派出所有供
    認是向乙○○購買。」、「（你是向乙○○買，或請他代你
    買？）我朋友告訴我乙○○有賣安非他命，我就向乙○○買
    」、「（錢有無交給乙○○？）有，1000元1小包，0.2公克
    ，我每次都是買1包。」、「（買過幾次？）3次。」、「（
    何處向他買？）在淡水鎮○○街○段143巷17號地下室向他
    買，購買地點是做什麼的，我不知道，每次買完後我就走了
    。」。嗣於83年6月7日經原審再度訊問時，陳錦甘仍證稱其
    所吸食之安非他命係向被告乙○○購買等語明確 (以上各見
    原審訴字卷第32頁、第41頁反面)，前後一貫，且核與其警
    詢初供相合。嗣經12年後之95年3月9日，證人陳錦甘在原審
    審理時雖先稱對於在法庭上之被告乙○○無印象，並指82年
    12月16日當天其在淡水一家KTV上班，當時其是半醉之精神
    狀態，被警員帶去製作筆錄，警察問什麼，其均答是云云。
    惟仍證稱：在83年5月31日及6月7日所證述「我在派出所有
    供認是向乙○○購買。」、「我朋友告訴我乙○○有賣安非
    他命，我就向乙○○買」、「有，一千元一小包，0.2公克
    ，我每次都是買1包。」、「3次。」、「在淡水鎮○○街○
    段143巷17號地下室向他買，購買地點是做什麼的，我不知
    道，每次買完後我就走了。」等證詞，均是其親自供述無訛
    ；現在事隔十幾年，已記不太清楚，應以十幾年前之記憶比
    較清楚等語。證人陳錦甘於警詢及審理中均很明確地指出購
    買安非他命之時間、地點及數量，且該地點即被告被查獲之
    地點，佐以被告與證人陳錦甘並不認識，無何怨隙，此為被
    告所不否認，衡情證人陳錦甘殊無甘冒偽證重罪誣攀被告之
    理，是證人陳錦甘所述仍值憑採，從而，被告販賣安非他命
    予陳錦甘，應可確認。
  (四)被告雖以扣案購得之安非他命39小包（每包約0.2公克）是
    其向吳金龍購買來供自己吸用云云置辯，惟安非他命為違禁
    物，且係貴重物品，被告苟係為自己吸用，購入後理應將之
    藏置某處，需要時依需用量，再分批取出，俾免遺失或遭警
    盤查取締之風險，豈有全部大量攜帶在身上之理？雖其另辯
    以因個人吸食之需要量較大云云，然其於本院中供述一天施
    用量最少用3包，最多用5包，於原審中則供述一天平均吸用
    8包，前後不一，且與其偵查之初供述平均3、4天才施用一
    次之情形不合，可見被告為圓其身攜大量麻醉藥品供自己吸
    用之謊，而故意抬高其每天之吸用量，用以掩飾販賣之情，
    益為彰顯，從而，被告身攜大量麻醉藥品，應非供自己吸食
    ，此部分所辯，尚無可取。至被告於本院中所舉證人甲○○
    到庭亦僅供證一起吸食未拿安非他命給陳錦甘，是其自行帶
    來，亦無法了解陳錦甘安非他命來源，無從為有利被告之認
    定，併此敘明。
  (五)本件雖因被告否認販賣犯行，致無法詳細查悉其實際利得與
    價差，惟按販賣安非他命係違法行為，非可公然為之，亦無
    公定之價格，不論任何包裝，均可任意分裝增減分量，而每
    次買賣之價量，亦可能隨時依雙方間之關係深淺、資力、需
    求量及對行情之認知、來源是否充裕、查緝是否嚴緊，購買
    者被查獲時供述購買對象之可能性風險之評估等，因而異其
    標準，並機動調整，非可一概而論，販賣之利得除經坦承犯
    行或價量俱臻明確外，委難察得實情，販賣之人從價差或量
    差中牟利方式雖異，其意圖營利之非法販賣行為則一，是除
    非別有事證，足認係按同一價量委買、轉售或無償贈與，確
    未牟利外，尚難執此遽認非法販賣之證據有所未足，致使知
    過坦承者難辭重典，飾辭否認者反得僥倖，而失情理之平。
    再參酌安非他命取得均屬不易，且安非他命之交易為政府懸
    為嚴予取締之犯罪，以本件而論，被告被查獲多次交易，與
    購買者又不認識，毫無親誼，其有營利之意圖，昭然若揭。
  綜上，被告所辯無非事後卸責之詞，不足採信，本件事證明確
  ，被告犯行洵堪認定，應依法論科。
四、查安非他命類藥品業經行政院衛生署於79年10月9日以衛署
    藥字第904142號公告列入麻醉藥品管理條例第2條第4款所定
    「化學合成類麻醉品」管理，依麻醉藥品管理條例第13條規
    定，限供醫藥及科學上之需用，不得非法製造、販賣、持有
    、吸用。被告行為時非法販賣者係違反同條例第13條之1第2
    項第1款之罪，處5年以上有期徒刑，得併科5萬元以下罰金
    ；嗣該條例經修正為毒品危害防制條例，安非他命係該條例
    第2條所稱之第二級毒品，而販賣第二級毒品者係犯毒品危
    害防制條例第4條第2項之罪，處無期徒刑或7年以上有期徒
    刑，得併科新台第7百萬元以下罰金；經比較行為時法及裁
    判時法之結果，以行為時法之規定對被告較為有利，應認被
    告係犯麻醉藥品管理條例第13條之1第2項第1款之販賣化學
    合成麻醉藥品罪；其持有安非他命之低度行為，應為販賣之
    高度行為所吸收，不另論罪。又：
  (一)按行為後法律有變更者，適用行為時之法律。但行為後之法
    律有利於行為人者，適用最有利於行為人之法律，修正後刑
    法第2條第1項定有明文，此係規範行為後法律變更所生新舊
    法律比較適用之準據法，於新法實施後應適用新法第2條第1
    項之規定，為「從舊從輕」之比較。
  (二)被告行為後，刑法第56條業經修正刪除，於94年2月2日經總
    統公布，並自95年7月1日起施行。亦即被告基於概括犯意所
    為之數行為，自95年7月1日起已不再成立連續犯而得論以一
    罪，而應依具體行為之性質論罪。查被告之本案之犯罪行為
    均發生於修法施行之前，被告所為之各次行為，時間、地點
    、對象，各均獨立，依修正前刑法第56條規定，論以連續犯
    之一罪對被告較為有利，依修正刑法第2條第1項前段之規定
    ，自應適用修正前之刑法第56條之規定論以連續犯。被告先
    後3次販賣化學合成麻醉藥品之犯行，時間緊接，所犯均係
    構成要件相同之罪名，顯係基於概括犯意反覆為之，為連續
    犯，應依修正前刑法第56條規定論以一罪論，並依法加重其
    刑。
  (三)本案被告所犯上開違反麻醉藥品管理條例第13條之1第2項第
    1款之罪之法定刑中關於罰金刑部分，就最低刑度之限制依
    刑法第11條前段規定（此規定雖經修正，惟僅為使用法條文
    字更臻明確，實質上並無法律變更之問題）應適用同法第33
    條第5款規定決之，而關於刑法第33條第5款規定，雖有修正
    前以銀元1元即新臺幣3元以上及修正後以新臺幣1000元以上
    定之之別，該罰金最高刑度部分所規定銀元5萬元以下所涉
    及提高倍數之規定，依罰金罰鍰提高標準條例第1條前段之
    規定，得提高為2倍至10倍，依修正後刑法施行法第1條之1
    規定，94年1月7日刑法修正時，刑法分則編未修正之條文定
    有罰金者，自94年1月7日刑法修正施行後，就其所定數額則
    提高為30倍，且因此修正後刑法施行法之規定屬罰金罰鍰提
    高標準條例第1條但書所謂之「法律已依一定比率規定罰金
    或罰鍰之數額或倍數」者，即無適用罰金罰鍰提高標準條例
    第1條前段規定之問題，應依此修正後刑法施行法第1之1條
    提高罰金倍數之規定決之，就此法定刑之罰金刑中最高額，
    修正前後所涉及提高倍數規定之內容亦有異，惟比較修正前
    後之規定，關於最低額度及最高額度部分提高倍數之規定均
    以修正前之規定有利於被告。
  (四)又依麻醉藥品管理條例第13條之3規定「犯第13條之1第2項
    各款之罪，供出麻醉藥品來源因而破獲者，得減輕其刑。」
    ，本件被告於82年12月15日下午4時許為警查獲時，供出其
    所有麻醉藥品安非他命是來自住台中市○○路766巷13號之
    吳金龍，並於82年12月15日晚上9時許帶警前往查獲吳金龍
    ，有警訊筆錄在卷可參，而吳金龍因販賣麻醉藥品安非他命
    ，經台中地方法院檢察署檢察官以83年度偵字第6717號提起
    公訴後，經台中地方法院以83年度訴字第3061號、台灣高等
    法院台中分院以83年度上訴字第4282號判處5年2月確定在案
    ，有起訴書、判決書附卷可按，是本件被告應依麻醉藥品管
    理條例第13條之3之規定減輕其刑。
五、原審審酌被告之品行、犯罪之動機、目的、手段及犯罪後之
    態度等一切情狀，依麻醉藥品管理條例第13條之1第2項第1
    款、第13條之3、刑法第2條第1項、第11條前段、修正前刑
    法第56條規定，量處被告有期徒刑三年，以示懲儆。並說明
    查獲之安非他命39小包（共淨重7.7153公克，取樣0.0436
    公克送驗，餘淨重7.6717公克）為違禁物，應依刑法第38條
    第1項第1款規定併予宣告沒收。至扣案吸食器1組雖是被告
    所有，然並非被告犯本案所用之物，爰不為沒收諭知。認事
    用法核無不合。被告上訴猶執陳詞否認犯罪，非有理由，應
    予駁回。
據上論斷，應依刑事訴訟法第368條，判決如主文。
本案經檢察官鍾鳳玲到庭執行職務。
中    華    民    國    95    年    12    月    20    日
                  刑事第十五庭審判長法  官  吳昭瑩
                                    法  官  李釱任
                                    法  官  楊貴雄
以上正本證明與原本無異。
如不服本判決，應於收受送達後十日內向本院提出上訴書狀，其
未敘述上訴之理由者並得於提起上訴後十日內向本院補提理由書
（均須按他造當事人之人數附繕本）。
                                    書記官  林淑貞
中    華    民    國    95    年    12    月    20    日
附錄：本案論罪科刑法條全文
麻醉藥品管理條例第13條之1第2項第1、2款
違反前條之規定，其屬於第二條第一款至第三款之麻醉藥品者，
應分別依法處罰。違反前條之規定，其屬於第二條第四款之麻醉
藥品者，依左列規定處罰：
一、非法輸入、製造、運輸、販賣者，處五年以上有期徒刑，得
    併科五萬元以下罰金。
二、意圖販賣而非法持有者，處三年以上十年以下有期徒，得併
    科三萬元以下罰金。
三、意圖營利而非法為人施打者， 處五年以下有期徒刑，得併科
    二萬元以下罰金。
四、非法施打、吸用者，處三年以下有期徒刑、拘役或一萬元以
    下罰金。
五、非法持有者，處二年以下有期徒刑、拘役或五千元以下罰金
    。
前項第一款之未遂犯罰之。
犯第二項第四款之罪有癮者，應由審判機關先行指定相當處所勒
戒。經勒戒斷癮後再犯者，加重本刑至三分之二。


司法院資訊處製作；財團法人民間司法改革基金會備份。
